臺北高等行政法院裁定　　　　　　　　　　　　　　　九十年度訴字第六二六五號
　　原　　　告　甲○○
　　被　　　告　國防部
　　代　表　人　湯曜明部長）.
　　訴訟代理人　乙○○
右當事人間因有關國防事務事件，原告不服國防部中華民國九十年八月二十八日九十
年鎔鉑字訴字第○九九號訴願決定，提起行政訴訟。本院裁定如左︰
　　主  文
原告之訴駁回。
訴訟費用由原告負擔。
　　理  由
壹、本件原告於民國（下同）六十年參加軍法官考試及格，至六十七年九月三十日以
    少校軍法官退伍。嗣原告於九十年五月請求回任軍法官，遭被告國防部軍法局（
    現改制為國防部軍法司）以九十年六月十九日（九○）則創字第○○二一八八號
    及九十年七月十一日（九○）則創字第○二五○五號函否准，原告不服，提起訴
    願，遭國防部九十年八月二十八日九十年鎔鉑字訴字第九十九號訴願決定書，略
    謂原處分已由被告於九十年八月十四日以（九○）則創字第二九七九號函撤銷，
    原告所不服之處分已不存在為由，作成「訴願不受理」之決定，原告猶表不服，
    遂向本院提起行政訴訟，請求：「(一)、請撤銷九○鎔鉑字第○○○五八四號訴願
    決定書（此為發文函號，訴願決定文號應為九十年八月二十八日九十年鎔鉑字訴
    字第九十九號）。(二)、請准依軍事審判法第十一條之規定任用原告軍法官職。」
貳、本件理由分兩部分論述：本件原告經兩次合法通知均未到庭陳述，爰依其起訴狀
    所載之內容裁判之。
一、撤銷訴願訴訟部分（即原告請求第一項）：
(一)、按行政訴訟法第四條第三項規定，訴願人以外之利害關係人，認為第一項訴願決
    定，損害其權利或法律上之利益者，得向高等行政法院提起撤銷訴訟。故利害關
    係人對於不利於己之訴願決定固得提起該項撤銷訴願訴訟，惟必以訴願機關就他
    人提起之訴願所為決定，有損害利害關係人權利或法律上利益之情形為限。
(二)、查依原告起訴狀之記載，其訴之聲明第一項係提起撤銷訴願之訴，按首揭說明，
    撤銷訴願之訴係以訴願機關對原告以外第三人之訴願所作成之決定，有損於原告
    權利或法律上利益之情形者為限。又經訴願程序之行政訴訟，如是撤銷或變更原
    處分或決定時，應以最後撤銷或變更之機關為被告，行政訴訟法第二十四條第二
    款定有明文；故如以訴願決定機關為被告提起撤銷訴願之訴，必以該機關係作成
    撤銷或變更原處分決定之情形，方得為之。本件原告提起訴願遭否准後，復以訴
    願機關對原告訴願所為訴願決定為訴訟標的，提起撤銷訴願訴訟，即與前揭撤銷
    訴願訴訟應以訴願機關就原告以外第三人訴願所作之決定為訴訟標的之要件不符
    ，原告所訴已不合法；又原告既以訴願決定機關國防部為被告，依前揭說明，必
    以國防部所為訴願決定係撤銷或變更原處分之情形方得為之，本案訴願機關國防
    部係以九十年八月二十八日九十年鎔鉑字訴字第九十九號作成「訴願不受理」之
    決定，原告對之提起撤銷訴願訴訟，亦與前規定不合。本件原告第一項提起撤銷
    訴願訴訟部分，與行政訴訟法第四條第三項及第二十四條第二款之要件不符，所
    訴不合法，該情形又不能補正，應以裁定駁回該部分訴訟。
二、課予義務訴訟部分（即原告請求第二項）：
(一)、次按行政訴訟法第五條第一項規定，人民因中央或地方行政機關對其依法申請之
    案件，於法令所定期限內應作為而不作為，認為其權利或法律上利益受損害者，
    經依訴願程序後，得向高等行政法院提起課予義務訴訟。故提起該條課予義務訴
    訟，須以經合法訴願為前提，未經訴願程序，遽行提起行政訴訟，自非法之所許
    。
(二)、按軍事審判法第十一條規定：「軍法官由國防部就具有下列資格之一者，依法任
    用之。‧‧‧」故軍法官之任用為國防部之權限。
(二)、經查，本件原告係於九十年五月請求回任軍法官，遭原國防部軍法局（現改制為
    軍法司）以九十年六月十九日（九○）則創字第○○二一八八號及九十年七月十
    一日（九○）則創字第○二五○五號函否准，訴願期間，國防部軍法局又以九十
    年八月十四日則創字第○○二九七九號函認為軍法官之任用非該局職掌，前述二
    函為無效之行政處分，並將原告之申請移由權責單位（當時之國防部人事參謀次
    長室）辦理，訴願決定機關即被告乃以訴願時行政處分已不存在為由，認訴願為
    不合法，為不受理之決定，經查本件原告據為提起訴願之原國防部軍法局（現改
    制為軍法司）九十年六月十九日（九○）則創字第○○二一八八號及九十年七月
    十一日（九○）則創字第○二五○五號函確已原處分機關自行宣告為無效而自始
    不生效力，對原告已無損害可言，則訴願決定機關即國防部以訴願不合法為不受
    理決定，自無不合。
(三)、至於原告之申請，業經原國防部軍法局九十年八月十四日則創字第○○二九七九
    號函將之移由權責單位辦理，原告應待受理申請之權責單位處理結果，如對其不
    利，再依法律之規定，請求救濟，其未經權責機關為決定，亦未就權責機關之不
    作為提起訴願，即逕向本院起訴，其起訴為不合法，應予駁回。
肆、據上論結，本件原告之訴為不合法，行政訴訟法第一百零七條第一項第十款、第
    一百零四條、民事訴訟法第九十五條、第七十八條，裁定如主文。
中　　　華　　　民　　　國　　九十一　　年　　 十一 　　月　　二十九　　日
                                臺 北 高 等 行 政 法 院  第 五 庭
                                            審 判 長 法  官　張瓊文
                                                     法  官　黃本仁
                                                     法  官　劉介中
右為正本係照原本作成。
如不服本裁定，應於送達後十日內向本院提出抗告狀（須按他造人數附繕本）。
中　　　華　　　民　　　國　　九十一　　年　　 十一 　　月　　二十九　　日
                                                     書記官  黃明和
